【裁判字號】    99,易,1816
【裁判日期】    990630
【裁判案由】    毒品危害防制條例
【裁判全文】
臺灣臺中地方法院刑事判決              99年度易字第1816號
公  訴  人  臺灣臺中地方法院檢察署檢察官
被      告  甲○○
上列被告因毒品危害防制條例案件，經檢察官提起公訴（99年度
毒偵字第1494號），本院判決如下：
    主    文
甲○○施用第二級毒品，累犯，處有期徒刑伍月，如易科罰金，
以新臺幣壹仟元折算壹日。
    犯 罪 事 實
一、甲○○前於民國90年間因施用毒品案件，經本院裁定送觀察
    、勒戒後，因認有繼續施用毒品之傾向，經本院裁定令入戒
    治處所施以強制戒治，於90年10月4 日停止戒治交付保護管
    束，並於91年3 月22日保護管束期滿執行完畢，由臺灣臺中
    地方法院檢察署檢察官於91年4 月10日以91年度戒毒偵字第
    164 號為不起訴處分確定；又於93年間因施用毒品案件，經
    本院以93年度易字第821 號判決判處有期徒刑8 月確定；復
    於96年間因施用毒品及詐欺案件，經本院以96年度簡字第11
    77號、96年度易字第5499號及97年度簡字第449 號判決分別
    判處有期徒刑3 月、9 月及4 月確定，並經本院以97年度聲
    字第2807號裁定應執行刑為有期徒刑1 年2 月確定，甫於98
    年3 月9 日縮刑期滿執行完畢。詎於上開強制戒治執行完畢
    釋放後5 年內，再犯施用毒品案件並經判刑確定後，猶不知
    戒絕毒品，竟基於施用第二級毒品甲基安非他命之犯意，於
    99年3 月1 日中午12時許，在臺中市○區○○○路四段1 號
    11樓之28室內，以將第二級毒品甲基安非他命放置在玻璃球
    吸食器內，再以火燒烤後吸食蒸發煙霧之方式，施用第二級
    毒品甲基安非他命1 次。嗣因99年3 月1 日下午2 時許，甲
    ○○之女友向警員報案其遭甲○○性侵害，並檢舉甲○○有
    施用甲基安非他命犯行，員警經甲○○同意採集其尿液採驗
    ，檢驗結果呈甲基安非他命陽性反應，始查悉上情。
二、案經臺中市警察局第二分局報請臺灣臺中地方法院檢察署檢
    察官偵查起訴。
    理    由
一、按現行刑事訴訟法為保障被告之反對詰問權，排除具有虛偽
    危險性之傳聞證據，以求實體真實之發見，於該法第159 條
    第1 項明定被告以外之人於審判外之言詞或書面陳述，除法
    律有規定者外，不得作為證據。又被告以外之人於審判外之
    陳述，雖不符前4 條之規定（即刑事訴訟法第159 條之1 至
    同條之4 ），而經當事人於審判程序同意作為證據，法院審
    酌該言詞陳述或書面陳述作成時之情況，認為適當者，亦得
    為證據；當事人、代理人或辯護人於法院調查證據時，知有
    第159 條第1 項不得為證據之情形，而未於言詞辯論終結前
    聲明異議者，視為有前項之同意，刑事訴訟法第159 條之5
    定有明文。本件公訴人、被告並未就卷內證據資料之證據能
    力有所爭執，且迄於言詞辯論終結前，均未主張有刑事訴訟
    法第159 條第1 項不得為證據之情形，是應認已同意下列卷
    內證據中屬被告以外之人於審判外所為之陳述部分均得作為
    證據，且經本院審酌後，認無不適當之情形，應認本案調查
    之卷內證據均有證據能力，合先敘明。
二、上開犯罪事實，業據被告甲○○於本院審理時坦承不諱（見
    本院卷第20頁反面、22頁），並經證人即查獲員警潘躍升於
    本院審理中證述明確（見本院卷第21頁），且被告前揭採尿
    送驗結果，確呈甲基安非他命陽性反應，此有中山醫學大學
    附設醫院尿液檢驗報告、臺中市警察局第二分局文正派出所
    採集尿液鑑定同意書及委託檢驗尿液代號與真實姓名對照表
    各1 份在卷足憑（見警卷第6 至8 頁）。是被告之自白核與
    犯罪事實相符，應堪採信。本案事證明確，被告施用第二級
    毒品甲基安非他命之犯行，洵堪認定。
三、按犯毒品危害防制條例第10條之罪者，依同條例第20條第1
    項、第2 項規定，應先經觀察、勒戒或強制戒治之程序，惟
    觀察、勒戒或強制戒治執行完畢釋放後，5 年內再犯第10條
    之罪者，即應依法追訴處罰，此觀諸毒品危害防制條例第23
    條第2 項即明。又毒品危害防制條例第20條、第23條將施用
    毒品之刑事處遇程序，區分為「初犯」及「5 年內再犯」、
    「5 年後再犯」，依其立法理由之說明：「初犯」，經觀察
    、勒戒或強制戒治後，應為不起訴處分或不付審理之裁定；
    經觀察、勒戒或強制戒治執行完畢釋放後，「5 年內再犯」
    者，因其再犯率甚高，原實施之觀察、勒戒及強制戒治既已
    無法收其實效，爰依法追訴或裁定交付審理。至於經觀察、
    勒戒或強制戒治執行完畢釋放後，「5 年後再犯」者，前所
    實施之觀察、勒戒或強制戒治已足以遮斷其施用毒品之毒癮
    ，為期自新及協助其斷除毒癮，仍適用「初犯」規定，先經
    觀察、勒戒或強制戒治之程序。從而依修正後之規定，僅限
    於「初犯」及「5 年後再犯」2 種情形，始應先經觀察、勒
    戒或強制戒治程序。倘被告於5 年內已再犯，經依法追訴處
    罰，縱其第3 次（或第3 次以上) 再度施用毒品之時間，在
    初犯經觀察、勒戒或強制戒治執行完畢釋放5 年以後，已不
    合於「5 年後再犯」之規定，且因已於「5 年內再犯」，顯
    見其再犯率甚高，原實施觀察、勒戒或強制戒治，已無法收
    其實效，即應依該條例第10條處罰（最高法院97年度第5 次
    刑事庭會議參照）。查被告於90年間因施用毒品案件，經本
    院裁定送觀察、勒戒後，因認有繼續施用毒品之傾向，經本
    院裁定令入戒治處所施以強制戒治，於90年10月4 日停止戒
    治交付保護管束，並於91年3 月22日保護管束期滿執行完畢
    ，由臺灣臺中地方法院檢察署檢察官於91年4 月10日以91年
    度戒毒偵字第164 號為不起訴處分確定；又於93年間因施用
    毒品案件，經本院以93年度易字第821 號判決判處有期徒刑
    8 月確定；復於96年間因施用毒品即詐欺案件，經本院以96
    年度簡字第1177號、96年度易字第5499號及97年度簡字第44
    9 號判決分別判處有期徒刑3 月、9 月及4 月確定，並經本
    院以97年度生字第2807號裁定應執行刑為有期徒刑1 年2 月
    確定等情，有臺灣高等法院被告前案紀錄表在卷可稽，是被
    告既於強制戒治執行完畢釋放後5 年內，再犯上開施用毒品
    罪，並經判決確定，則其犯本案施用毒品犯行之時間，雖距
    前述強制戒治執行完畢釋放後已逾5 年，揆諸首開說明，仍
    應依法論科。
四、按甲基安非他命係同條項第2 款所稱之第二級毒品，不得非
    法持有、施用。核被告所為，係犯毒品危害防制條例第10條
    第2 項之施用第二級毒品罪。其持有第二級毒品後進而施用
    ，其持有之低度行為，應為施用之高度行為所吸收，不另論
    罪。又被告有犯罪事實欄一所載之前科，於98年3 月9 日縮
    刑期滿執行完畢乙節，有臺灣高等法院被告前案紀錄表在卷
    可憑，其於有期徒刑執行完畢後5 年內故意再犯本件有期徒
    刑以上罪，為累犯，應依刑法第47條第1 項之規定，加重其
    刑。爰審酌被告經強制戒治處分及多次判刑確定後，仍未能
    徹底戒絕毒品，再犯本件施用毒品犯行，足見其戒絕毒癮之
    意志不堅，未能體悟施用毒品對自己、家人造成之傷害及社
    會之負擔，惟念其犯後坦承犯行，態度良好，其施用毒品並
    無危害他人，犯罪手段尚屬平和，暨施用毒品者均有相當程
    度之成癮性及心理依賴，其犯罪心態與一般刑事犯罪之本質
    並不相同，應側重適當之醫學治療及心理矯治為宜等一切情
    狀，量處如主文所示之刑，並衡以被告之智識、能力及家庭
    狀況等情（此見警卷調查筆錄受詢問人欄即明），諭知以新
    臺幣1,000 元折算1 日之易科罰金折算標準，以示懲儆。
據上論斷，應依刑事訴訟法第284 條之1 、第299 條第1 項前段
，毒品危害防制條例第10條第2 項，刑法第11條前段、第47條第
1 項、第41條第1 項前段，判決如主文。
本案經檢察官乙○○到庭執行職務。
中    華    民    國    99    年    6     月    30    日
                刑事第十五庭    法  官  廖純卿
以上正本證明與原本無異。
如不服本判決應於收受送達後10日內向本院提出上訴書狀，並應
敘述具體理由；其未敘述上訴理由者，應於上訴期間屆滿後20日
內向本院補提理由書（均須按他造當事人之人數附繕本）「切勿
逕送上級法院」。
                                書記官  柳寶倫
中    華    民    國    99    年    6     月    30    日
附錄論罪科刑法條
毒品危害防制條例第10條
施用第一級毒品者，處 6 月以上 5 年以下有期徒刑。
施用第二級毒品者，處 3 年以下有期徒刑。

司法院資訊處製作；財團法人民間司法改革基金會備份。
